【裁判字號】    92,訴緝,175
【裁判日期】    920917
【裁判案由】    偽造文書等
【裁判全文】
臺灣高雄地方法院刑事判決                        九十二年度訴緝字第一七五號
    公  訴  人  臺灣高雄地方法院檢察署檢察官
    被      告  甲○○
右列被告因偽造文書等案件，經檢察官提起公訴（八十九年度偵字第八五九九、一○
五二四號），本院判決如左：
    主  文
甲○○共同行使偽造私文書，足以生損害於他人，處有期徒刑玖月；偽造之卡面上為
華僑商業銀行卡號：四五六三、一八○一、四三一○、一三○二號信用卡（原為花旗
銀行所發行之信用卡）壹張、偽造之卡面上為第一商業銀行卡號：四五一八、四八○○、一三八四、一二○一號信用卡（原為大眾銀行所發行之信用卡）壹張、及筆記型
電腦、讀卡機、螢幕機、燒錄機、電腦主機、印表機各壹台、側錄機壹組、磁片貳塊
、信用卡肆張、鍵盤壹個，均沒收。又連續行使偽造私文書，足以生損害於他人，處
有期徒刑伍月；扣案之身分證影本共參拾陸紙、及「台灣大哥大股份有限公司行動電
話服務申請書」貳紙上偽造「丙○○」及「乙○○」之署押各壹枚，均沒收。應執行
有期徒刑壹年；偽造之卡面上為華僑商業銀行卡號：四五六三、一八○一、四三一○
、一三○二號信用卡（原為花旗銀行所發行之信用卡）壹張、偽造之卡面上為第一商
業銀行卡號：四五一八、四八○○、一三八四、一二○一號信用卡（原為大眾銀行所
發行之信用卡）壹張、筆記型電腦、讀卡機、螢幕機、燒錄機、電腦主機、印表機各
壹台、側錄機壹組、磁片貳塊、信用卡肆張、鍵盤壹個，及扣案之身分證影本共參拾
陸紙、「台灣大哥大股份有限公司行動電話服務申請書」貳紙上偽造「丙○○」及「
乙○○」之署押各壹枚，均沒收。
    事  實
一、甲○○與劉啟揚（業經本院審結，並經台灣高等法院高雄分院以九十一年度上訴
    字第三九○號判決確定）、吳惠忠（業經本院審結，現正由台灣高等法院高雄分
    院審理中）於民國八十九年四月十五日，共同基於偽造私文書後加以行使，並意
    圖為自己不法所有之詐欺取財犯意聯絡，由甲○○與劉啟揚共同前往高雄市○○
    區○○路六十巷二弄一號六樓吳惠忠租住處，而由吳惠忠偽造華僑商業銀行卡號
    ：四五六三、一八○一、四三一○、一三○二號之信用卡（原為花旗銀行所發行
    之信用卡，持卡人姓名：王雲端），及偽造第一商業銀行卡號：四五一八、四八
    ○○、一三八四、一二○一號信用卡（原為大眾銀行所發行之信用卡，持卡人姓
    名：黃政賢）各乙張，並即交予甲○○與劉啟揚，而由甲○○在上開二張信用卡
    背面偽簽「陳啟榮」之署押各乙枚，足生損害於王雲端、黃政賢、「陳啟榮」、
    花旗銀行及大眾銀行。且推由甲○○於八十九年四月十五日上午十時許，持上開
    偽造之第一商業銀行信用卡，前往高雄縣鳳山市○○路十四之三號黃永彬所開設
    之「彩森電訊科技有限公司（下稱彩森公司）」，欲持之刷卡消費購買摩托羅拉
    廠牌型號三六八八行動電話乙支，因上開第一商業銀行信用卡無法執行刷卡行為
    而未能得手，甲○○即稱下午再持信用卡前來購買該行動電話，後因銀行以電話
    通知黃永彬上開交易之信用卡係屬偽卡，黃永彬因而報警處理。嗣甲○○與劉啟
    揚於同（十五）日下午四時許，持上開偽造之華僑商業銀行信用卡，再前來上址
    「彩森公司」，欲刷卡消費購買行動電話二支，尚未及出示行使時，即為埋伏之
    員警當場查獲，並自甲○○身上扣得上開偽造之華僑商業銀行信用卡乙張，及自
    劉啟揚所駕駛之車牌號碼ＸＱ─五五七八號自小客車駕駛座上遮陽板內扣得上開
    偽造之第一商業銀行信用卡乙張。又於同年四月二十六日下午四時十分許，為警
    循線在上址吳惠忠租住處搜索扣得用以偽造信用卡之筆記型電腦、讀卡機、螢幕
    機、燒錄機、電腦主機、印表機各乙台、側錄機一組、磁片二塊、信用卡四張、
    鍵盤乙個等物。
二、甲○○基於偽造私文書後加以行使，並意圖為自己不法利益之詐欺得利之概括犯
    意，先利用其任職酒店服務生之機會，收集該酒店員工丙○○及乙○○等人之身
    分證影本共三十六張。復於八十九年二月十六日及同年三月十六日，分持丙○○
    及乙○○之身分證影本各乙張，前去位於高雄縣鳳山市○○路五一○號「信鴻通
    信企業有限公司」，以丙○○及乙○○之名義偽填行動電話服務申請書各乙張，
    偽簽「丙○○」及「乙○○」之署押各乙枚，而持以行使向台灣大哥大股份有限
    公司（下稱台灣大哥大公司）申請號碼0000000000號及000000
    0000號行動電話門號，足生損害於丙○○、乙○○及台灣大哥大公司。甲○○於取得上開行動電話ＳＩＭ識別卡後，即利用門號0000000000號及
    0000000000號ＳＩＭ識別卡，插入其持有之行動電話內，並撥打他人
    之電話號碼加以行使之方式，連續使用該門號之相關通信設備與他人通訊，致使
    台灣大哥大公司陷於錯誤，誤認甲○○係上開行動電話門號之合法使用人而提供
    通訊服務，並將發話之通訊費用列入名義上租用人丙○○及乙○○帳單，連續獲
    得免費使用行動電話通訊之財產上不法利益，分別共計一千一百六十六元及二千
    二百十五元（自申請時起至八十九年四月止）。嗣於八十九年四月十五日下午四
    時許，甲○○因上開行使偽造信用卡為警查獲後，帶同警方前去其住處搜索查獲
    ，並扣得上開行動電話門號ＳＩＭ識別卡二張、行動電話服務申請書二張、及身
    分證影本共三十六張。
三、案經高雄縣警察局鳳山分局移送台灣高雄地方法院檢察署檢察官偵查起訴。
    理  由
一、右揭事實，業據被告甲○○於警訊及偵、審時均供承不諱，核與證人即「彩森公
    司」負責人黃永彬於警訊及偵查時證述之情節相符，並與共犯劉啟揚及吳惠忠於
    警訊及偵、審時供述之情節大致相符，復證人即上開偽造華僑商業銀行信用卡（
    原為花旗銀行所發行之信用卡）之持卡人王雲端、及證人即上開偽造第一商業銀
    行信用卡（原為大眾銀行所發行之信用卡）持卡人黃政賢於警訊時證述屬實。且
    有美商花旗銀行九十年九月七日（九十）消管字第一九二一號函、大眾銀行九十
    年九月三日卡發字第三六九號函、及門號0000000000號及00000
    00000號行動電話申請書各乙紙、身分證影本共三十六張、台灣大哥大公司
    九十年九月三日九十法警九一二七八號函暨所附用戶資料乙紙、上開二門號行動
    電話費帳單各乙份等附卷可稽；又有前開行動電話門號ＳＩＭ識別卡各乙張、上
    開偽造之信用卡二張、用以偽造信用卡之筆記型電腦、讀卡機、螢幕機、燒錄機
    、電腦主機、印表機各乙台、側錄機一組、磁片二塊、信用卡四張、鍵盤乙個等
    物扣案可資佐證。是被告甲○○之自白核與事實相符，堪信為真實。綜上所述，
    本件事證明確，被告甲○○上開犯行，均堪認定。
二、按信用卡背面之電磁紀錄，在信用卡交易之過程，係特約商店與信用卡處理中心
    藉由電腦之連線處理，用以核對該信用卡之有效性及持卡人之同一性所用，是信
    用卡背面之電磁紀錄應屬刑法第二百二十條第二項所稱之準私文書。復在信用卡
    背面簽名欄簽名，單純自形式上觀察，即足以表示信用卡之簽名者，於信用卡有
    效期限內，有效使用該信用卡之辨識及證明，並非依習慣或特約表示一定用意之
    證明，性質上亦屬刑法第二百十條之私文書。核被告甲○○所為，係犯刑法第二
    百十六條、第二百十條之行使偽造私文書罪、第三百三十九條第三項、第一項之
    詐欺取財未遂罪、及第三百三十九條第二項之詐欺得利罪。被告甲○○與被告劉
    啟揚及吳惠忠間，就前揭行使偽造私文書及詐欺取財未遂（即信用卡部分）犯行
    ，有犯意之聯絡及行為之分擔，均為共同正犯。被告偽造信用卡上「陳啟榮」署
    押、及偽造行動電話服務申請書上「丙○○」、「乙○○」署押之行為，應係偽
    造私文書之部分行為，不另論以偽造署押罪。被告偽造二張信用卡，係於緊接之
    時間內接續為之，依一般社會健全觀念，在時間差距上各行為之獨立性極為薄弱
    ，難以強行分開，在刑法評價上屬單一犯意內之數個接續行為，而為包括之一罪
    。又被告偽造信用卡私文書、及偽造行動電話服務申請書後，持以行使，偽造私
    文書之低度行為，應為行使偽造私文書之高度行為所吸收，均不另論罪。且其以
    一行使行為，同時行使偽造私文書及準私文書（信用卡部分），為想像競合犯，
    應僅論以一行使偽造私文書罪。再被告已著手於詐欺取財行為之實施，然未得手
    （指八十九年四月十五日上午十時許之詐欺取財行為，至同日下午四時許，該次
    因尚未行使出示詐財，不論以行使偽造私文書及詐欺取財未遂罪），為未遂犯；
    公訴人認係既遂，容有誤會。被告先後二次行使偽造私文書（行動電話部分）、
    及先後多次撥打冒名申請之行動電話詐欺得利犯行，時間緊接，觸犯構成要件相
    同之罪名，顯係基於概括犯意反覆為之，依連續犯之規定論以一行使偽造私文書
    罪、及詐欺得利罪，並均加重其刑。又其行使偽造私文書罪與詐欺取財未遂罪所
    犯二罪間（信用卡部分），有方法目的之牽連犯關係，應從重依行使偽造私文書
    罪處斷；並其行使偽造私文書罪與詐欺得利罪（行動電話部分）間，亦有方法目
    的之牽連犯關係，應從重依行使偽造私文書罪處斷。被告行為後，於九十年六月
    二十二日，刑法第二百零一條之一第一、二項雖增列偽造信用卡及行使偽造信用
    卡罪，惟法定刑度均較偽造私文書及行使偽造私文書為重，依刑法第二條第一項
    但書規定，應仍依修正前之偽造私文書或行使偽造私書罪處斷。被告所犯行使偽
    造私文書罪（信用卡部分）與行使偽造私文書罪（行動電話部分），犯意各別，
    行為互殊，應予分論併罰。爰審酌被告之品行，竟貪圖不法利益，共同偽造信用
    卡欲以此刷卡購物，嚴重影響金融秩序，並冒用他人名義據以申請行動電話，撥
    打之金額，犯罪之手段、目的、所生危害，及犯後態度等一切情狀，量處如主文
    所示之刑，以資懲儆。另上開「台灣大哥大公司行動電話服務申請書」二紙上，
    偽造「丙○○」及「乙○○」之署押各乙枚（即客戶簽章欄），應依刑法第二百
    十九條之規定，宣告沒收。並偽造之上開二張信用卡、用以偽造信用卡之筆記型
    電腦、讀卡機、螢幕機、燒錄機、電腦主機、印表機各乙台、側錄機一組、磁片
    二塊、信用卡四張、鍵盤乙個，為被告等所有且供犯罪所用之物，又扣案之丙○○等人之身分證影本共三十六紙，亦係被告所有供或預備供犯罪所用之物，已如
    前述，均依刑法第三十八條第一項第二款宣告沒收。至上開偽造之信用卡二張背
    面上偽造「陳啟榮」署押二枚，因上開信用卡二張既已宣告沒收，自無庸另對背
    面上偽造之署押為沒收之諭知，併此說明。
據上論斷，應依刑事訴訟法第二百九十九條第一項前段，刑法第二條第一項但書、第
二十八條、第五十六條、第二百十六條、第二百十條、第二百十九條、第二百二十條
第二項、第三百三十九條第三項、第一項、第三百三十九條第二項、第三十八條第一
項第二款、第五十一條第五款、第五十五條，罰金罰鍰提高標準條例第一條前段，判
決如主文。
本案經檢察官劉昀到庭執行職務。
中      華      民      國      九十二    年      九    月      十七    日
                                  臺灣高雄地方法院刑事第十三庭
                                      審判長法  官  張世賢
                                            法  官  周玉群
                                            法  官  洪榮家
右正本證明與原本無異。
如不服本判決，應於判決送達後十日內，向本院提出上訴狀。
                                            書記官  陳寰瑛
中      華      民      國      九十二    年      九    月      十七    日
附錄本案論罪科刑法條全文：
刑法第二百十條：
  偽造、變造私文書，足以生損害於公眾或他人者，處五年以下有期徒刑。
刑法第二百十六條：
  行使第二百十條至第二百十五條之文書者，依偽造、變造文書或登載不實事項或使
  登載不實事項之規定處斷。
刑法第二百二十條：
  在紙上或物品上之文字、符號、圖畫、照像，依習慣或特約，足以為表示其用意之
  證明者，關於本章及本章以外之各罪，以文書論。
  錄音、錄影或電磁紀錄，藉機器或電腦之處理所顯示之聲音、影像或符號，足以為
  表示其用意之證明者，亦同。
  稱電磁紀錄，指以電子磁性或其他無法以人之知覺直接認識之方式所製成之紀錄，
  而供電腦處理之用者。
刑法第三百三十九條：
  意圖為自己或第三人不法之所有，以詐術使人將本人或第三人之物交付者，處五年
  以下有期徒刑、拘役或科或併科一千元以下罰金。
  以前項方法得財產上不法之利益或使第三人得之者，亦同。
  前二項之未遂犯罰之。


司法院資訊處製作；財團法人民間司法改革基金會備份。
